臺灣臺中地方法院行政訴訟判決
110年度交字第29號
原      告  陳當男  
被      告  臺中市交通事件裁決處
                      設臺中市○○區○○○路00號
代  表  人  黃士哲    住同上
訴訟代理人  黃曉妍律師
上列當事人間交通裁決事件，原告不服被告民國109年12月17日
中市裁字第68-ZWXB40162號裁決書，提起行政訴訟，本院判決如
下：
    主  文
原告之訴駁回。
訴訟費用新臺幣參佰元由原告負擔。
    事實及理由
一、程序事項：按行政訴訟法第237 條之7 規定，交通裁決事件
    之裁判，得不經言詞辯論為之。本件屬交通裁決事件，依兩
    造所述各節及卷內資料其事證已臻明確，本院認無經言詞辯
    論之必要，爰不經言詞辯論而為判決。
二、事實概要：原告民國於109年10月16日8時48分許駕駛號牌KL
    E-0068號營業大貨車（下稱系爭車輛），行經國道1號南向2
    18公里員林地磅站，因「汽車裝載貨物行經設有地磅處所5
    公里內路段未依標誌指示過磅」之違規行為，遭內政部警政
    署國道公路警察局第三公路警察大隊（下稱舉發機關）員警
    認原告違反道路交通管理處罰條例第29條之2第4項之規定，
    當場對原告掣開第ZWXB40162號舉發違反道路交通管理事件
    通知單。被告續於109年12月17日以中市裁字第68-ZWXB4016
    2號裁決書（下稱原處分），依道路交通管理處罰條例第29
    條之2第4項及「違反道路交通管理事件統一裁罰基準表及處
    理細則」之規定，按期限內到案之基準，裁處原告第1階段
    罰鍰新臺幣（下同）90,000元，並記違規點數2點。原告不
    服，提起本件行政訴訟。
三、原告主張略以：行經地磅入口前，因左側施工工程車，於路
    肩施工且工程人員在車側旁，本人車輛行駛外側車道，微偏
    中線車道行駛，避免車輛行駛所致空氣流造成人員吸入，又
    因左側鄰車道於地磅入口前超車，其反應時間與距離不及(
    前視線、動線皆因箱框貨車所影響)。通常職業駕駛不會在
    地磅入口前變換車道，變換車道不及，未能安全駕駛進入地
    磅入口等語，並聲明：原處分撤銷，訴訟費用由被告負擔。
四、被告答辯則以：
  ㈠本件應適用之法律依據為道路交通管理處罰條例第29條之2第
    4項、道路交通安全規則第77條第1項第9款、違反道路交通
    管理事件統一裁罰基準及處理細則第19條第1項、行政罰法
    第7條第1項等規定。
  ㈡案經轉據舉發機關109年11月6日國道警三交字第1093703192
    號函復說明略以：「本案查據執勤員警稱：案內車輛行經設
    有地磅處所，未依標誌進入地磅過磅，違規事實明確，乃攔
    查並告知違規事實，方予以掌電製填第ZWXB40162號違規單
    舉發，並無不當，本大隊員警依法舉發無誤。有關申訴人陳
    述：因工程車阻擋到切口導致無法進去過磅…1情，經審視提
    供之車輛紀錄器截取畫面，該工程車停於外側路肩，且離南
    向(地磅站)尚超過百公尺，並無擋到地磅站入口之情事，其
    他載重車輛皆正常過磅。並經查當日地磅指示燈皆有正常運
    作，違規行為屬實」。
  ㈢次查道路主管機關檢附採證光碟，確認：(一)警車行車紀錄
    器畫面時間2020/10/16 08：47：01時至08：48：時25時警
    車停在地磅站內，許多載重車進站過磅，08：48：37時至08
    ：49：38時警車停在地磅站內，許多載重車進站過磅，08：
    49：37時至08：51：38時一台載著三台小客車之大貨車(下
    稱系爭車輛)行經地磅站前之主線道，未進場過磅，之後員
    警上車，上前追蹤。(二)員警密錄器畫面時間2020/10/16 0
    9：09：47時至09：16：23時員警攔查到系爭車輛，畫面顯
    示系爭車輛載著三台小客車，號牌為KLE-0068，員警告知原
    告未進場過磅，原告表示家人打電話過來，發現時後面切不
    過來，並表示被擋到，員警表示要提早切出來，並詢問原告
    有無看到一閃一閃的，原告表示因為小朋友發燒，家人打電
    話過來，沒有注意到，要切進去也來不及，員警當場製單舉
    發等情。
　㈣復查違規地點周遭GOOGLE地圖，確認國道1號南向215.9公里
    處設置「貨車過磅」、「前方二公里載大貨車過磅」標誌，
    國道1號南向216.5公里處設置「貨車過磅」、「前方一、五
    公里載重大貨車過磅」標誌，國道1號南向216.7公里設置「
    閃光燈亮時，載重大貨車過磅」閃光標誌，國道1號南向217
    .7公里設置「地磅站↗」標誌。
　㈤原告主張被告認不足採。蓋因從前揭資料顯示，系爭車輛行
    經地磅站當天閃光黃燈並無故障紀錄，違規當時亦無機動停
    磅，甚至於違規時間陸續有大貨車進場過磅，顯示當時閃光
    黃燈並無故障情形。原告領有職業聯結車駕駛執照，明知所
    駕駛之營業大貨車載運貨物，且其行經「貨車過磅」標誌及
    「前二公里載重大貨車過磅」、「前一、五公里載重大貨車
    過磅」附牌及閃光黃燈時，並無不能注意之情事，其駕駛系
    爭車輛卻未進入地磅站過磅，違反前揭過磅義務，且原告當
    場亦坦承因跟家人講電話，致錯失切換車道之時機，認原告
    縱無故意，亦有過失，自應受罰等語，並聲明：原告之訴駁
    回，訴訟費用由原告負擔。
五、本院之判斷：
  ㈠按「汽車裝載貨物行經設有地磅處所5 公里內路段，未依標
    誌、標線、號誌指示或不服從交通勤務警察或依法令執行交
    通稽查任務人員之指揮過磅者，處汽車駕駛人新臺幣9 萬元
    罰鍰，並得強制其過磅。其應歸責於汽車所有人時，除處汽
    車所有人罰鍰及記該汽車違規紀錄1 次外，汽車駕駛人仍應
    依第63條第1 項第2 款規定記違規點數2 點。」，為105 年
    11月16日修正後道路交通管理處罰條例第29條之2 第4 項所
    明定，並自106 年7 月1 日施行，其修法理由為：「一、原
    條文對於汽車違規超重之稽查，以汽車行經設有地磅處所1
    公里內之範圍為限。惟因設有固定地磅處所有限，實務上常
    見員警發現顯有超重車輛，卻因無法查明實際超載重量而無
    法舉發。倘該地點1 公里內未設有固定地磅，即無法以本條
    例第29條之2 第4 項舉發拒絕過磅，形成法令漏洞。為強化
    載重車輛管理，爰將行經設有地磅處所『1 公里內』路段之範
    圍酌予調整至『5 公里內』，以有效落實違規超重車輛之稽查
    ，維護行車安全。二、原條文拒絕過磅與違規超重之罰則顯
    失均衡，導致載重車輛以拒絕過磅規避嚴重超重之處罰。各
    警察機關舉發拒絕過磅之件數遠多於違規超載。以103年舉
    發件數為例，各警察機關舉發違規超載計1 萬1,984 件，舉
    發拒絕過磅則有1 萬8,890 件，拒絕過磅較超載之舉發件數
    多出6,906 件（+57.63% ）。顯見違規駕駛人（業者）已將
    拒磅罰鍰納入營運成本，以拒絕配合過磅之方式規避重罰，
    使超重罰則形同具文。爰加重拒絕配合過磅之罰鍰金額。另
    ，配合違規駕駛人記點、以及可歸責汽車所有人時違規車輛
    記違規紀錄外，併記汽車駕駛人違規點數等處分，以遏止違
    規行為。」。
  ㈡查本件如事實概要所述之情事，有掌電字第ZWXB40162號舉發
    違反道路交通管理事件通知單、舉發機關109年11月6日國道
    警三交字第1093703192號函、原處分、送達證書、駕駛人基
    本資料、採證光碟等資料附卷可稽（見本院卷第45、55、59
    -61頁），堪信為真實。
  ㈢原告雖主張因左側施工工程車，於路肩施工且工程人員在車
    側旁，本人車輛行駛外側車道，微偏中線車道行駛，避免車
    輛行駛所致空氣流造成人員吸入，又因左側鄰車道於地磅入
    口前超車，其反應時間與距離不及云云，惟查：
    ⒈經本院勘驗調查舉發機關提供之採證光碟，製成勘驗筆錄
      附卷為證（見本院卷第65 頁），勘驗結果為：㈠警車行車
      紀錄器畫面時間2020/10/16 08：47：01時至08：48：時2
      5時警車停在地磅站內，許多載重車進站過磅，08：48：3
      7時至08：49：38時警車停在地磅站內，許多載重車進站
      過磅，08：49：37時至08：51：38時一台載著三台小客車
      之大貨車(下稱系爭車輛)行經地磅站前之主線道，未進場
      過磅，之後員警上車，上前追蹤。㈡員警密錄器畫面時間2
      020/10/16 09：09：47時至09：16：23時員警攔查到系爭
      車輛，畫面顯示系爭車輛載著三台小客車，號牌為KLE-00
      68，員警告知原告未進場過磅，原告表示家人打電話過來
      ，發現時後面切不過來，並表示被擋到，員警表示要提早
      切出來，並詢問原告有無看到一閃一閃的，原告表示因為
      小朋友發燒，家人打電話過來，沒有注意到，要切進去也
      來不及，員警當場製單舉發。
    ⒉依上開舉發經過及勘驗結果可知，舉發員警於109 年10月
      16日08時49分許，在國道1 號南向218 公里員林地磅站，
      發現原告駕駛系爭車輛，未進入地磅站內停車過磅，逕自
      從地磅站外圍之車道繼續行駛，為員警發現攔查原告之事
      實。查由卷附國道號員林地磅站相關設施照片（見本院卷
      第36-37 頁）所示，員林地磅站前方國道1號南向215.9公
      里處設置「貨車過磅」、「前方二公里載大貨車過磅」標
      誌，國道1號南向216.5公里處設置「貨車過磅」、「前方
      一、五公里載重大貨車過磅」標誌，國道1號南向216.7公
      里設置「閃光燈亮時，載重大貨車過磅」閃光標誌，國道
      1號南向217.7公里設置「地磅站↗」標誌。而上開標誌之
      懸掛位置、面積大小、相隔距離而言，足令行經該處之駕
      駛人清楚辨識此等標誌之設置，且道路交通標誌之判讀，
      於車輛行經該標誌前乃即由遠至近處而為目睹，並非僅以
      待車輛行車至標誌處始加查看，駕駛人本即應隨時注意車
      前狀況及其行進車輛方向之交通標誌，並有注意與遵守義
      務。從而，原告駕駛系爭車輛所處位置距設有地磅處所之
      車行距離5 公里內路段，有於上開時、地，未依標誌指示
      停車過磅之違規行為，縱非故意，亦有應注意並能注意而
      不注意之過失，是原告上開主張，顯不足採。
    ⒊至於原告主張因有緊急事由來不進地磅站過磅云云，然按
      行政訴訟法第136 條規定，行政訴訟程序準用民事訴訟法
      第277 條舉證責任分配原則，而依民事訴訟法第277條規
      定：「當事人主張有利於己之事實者，就其事實有舉證之
      責。」是道路交通管理處罰條例科處行政罰事件，依據上
      開舉證責任分配法則，固應先由行政機關就其業已履踐相
      關正當法律程序，以及人民應受處罰之客觀違反法令行為
      ，負證明之責，惟原告就行政機關已為相當證明之前開事
      項，若主張欠缺主觀歸責條件或為其他抗辯，亦須就其所
      辯提出反證。然原告僅空言泛指因右側路肩施工，左側車
      道於地磅入口前超車，反應時間與距離不及，並無提出如
      何造成反應不及而未過磅之舉證，本院自難對原告為有利
      之認定。是原告所執上開主張，自不足採。
  ㈣綜上所述，原告違規事證明確，被告依法所為原處分並無違
    誤，原告訴請撤銷，為無理由，應予駁回。
六、本件事證已臻明確，兩造其餘主張及陳述，經核於判決結果
    不生影響，爰不逐一論列，附此敘明。
七、本件第一審裁判費為300 元，應由原告負擔，爰確定第一審
    訴訟費用額如主文第2 項所示。
據上論結，本件原告之訴為無理由，依行政訴訟法第237 條之7
、第98條第1 項前段、第237 條之8 第1 項，判決如主文。
中　　華　　民　　國　　110 　年　　11　　月　　19　　日
　　　　　　　　　行政訴訟庭　法　官　楊萬益
以上正本證明與原本無異。
如不服本判決，應於判決送達後20日內，向本院提出上訴狀，其
未表明上訴理由者，應於提出上訴後20日內向本院補提理由書（
均須按他造人數附繕本）。上訴理由應表明關於原判決所違背之
法令及其具體內容，或依訴訟資料可認為原判決有違背法令之具
體事實。
中　　華　　民　　國　　110 　年　　11　　月　　22　　日
　　　　　　　　　　　　　　　書記官　林柏名